【裁判字號】    99,台上,7252
【裁判日期】    991125
【裁判案由】    妨害風化
【裁判全文】
最高法院刑事判決            九十九年度台上字第七二五二號
上  訴  人  陳文彰
選任辯護人  張慶宗律師
上  訴  人  岑秀蘭
上列上訴人等因妨害風化案件，不服台灣高等法院台中分院中華
民國九十八年五月二十七日第二審判決（九十八年度上訴字第六
二九號，起訴案號：台灣台中地方法院檢察署九十七年度偵字第
一六二六五號，追加起訴案號：九十七年度偵字第二０三一六、
二六一二三號），提起上訴，本院判決如下：
    主  文
上訴駁回。
    理  由
一、陳文彰、岑秀蘭共同犯妨害風化部分：
按刑事訴訟法第三百七十七條規定，上訴於第三審法院，非以判
決違背法令為理由，不得為之。是提起第三審上訴，應以原判決
違背法令為理由，係屬法定要件。而上訴第三審法院之案件，是
否以判決違背法令為上訴理由，應就上訴人之上訴理由書狀加以
審查，如果上訴理由書狀並未依據卷內訴訟資料，具體指摘原判
決不適用何種法則或如何適用不當，或所指摘原判決違法情事，
顯與法律規定得為第三審上訴理由之違法情形，不相適合時，均
應認其上訴為不合法律上之程式，予以駁回。至原判決究有無違
法，與上訴是否以違法為理由，係屬二事。本件原審經審理結果
，認為上訴人陳文彰、岑秀蘭二人與陳彥孝（業經第一審判決論
處罪刑確定）於台中市○○路○段二０一號護膚店共同妨害風化
犯行明確，因而維持第一審關於此部分所為均論處上訴人二人共
同意圖使女子與他人為猥褻之行為，而容留以營利罪刑之判決，
駁回上訴人二人關於此部分在第二審之上訴，已詳敘調查、取捨
證據之結果及憑以認定犯罪事實之心證理由。且就陳文彰否認犯
行之供詞及其所辯各語認非可採，予以論述。原判決主要係依憑
證人即至上開護膚店為猥褻性交易之男客陳崇彬自警詢以迄偵查
，始終指認其至該護膚店消費時，櫃台內有一身材壯碩，著白衣
之男子，指示當時身著黑衣之陳彥孝引領其至樓上房間，該白衣
男子即陳文彰等情，核與陳奕帆於偵查中所述其甫進入該護膚店
，即見及櫃台內之男子，該男子即陳文彰等語相符，再依卷附陳
文彰所持用行動電話內所存簡訊之翻拍照片，其內容大抵為「喬
喬」、「香奈兒」、「伊鈴」及「薔薔」等人聯絡可否上班或休
假等相關事宜，而該等代號並與警員自上開護膚店櫃台查扣之員
工代碼表上所載「ＨＨ薔薔」、「ＷＷ喬喬」、「ＡＨ香奈兒」
及「ＡＸ伊鈴」等代號全然相符，陳文彰苟非經營上開護膚店之
人，該店服務女子當不致傳送上開簡訊予陳文彰，因認陳文彰確
為該店之經營者，而與陳彥孝、岑秀蘭共同意圖營利容留女子與
人為猥褻行為等情，業於理由內論述甚詳。對陳文彰所辯其僅係
至上開護膚店消費之客人，上開證人之指認或係因將案發當日送
檳榔至該店，為警查獲時，適立於店內門邊之顏宏任誤認為陳文
彰所致云云，亦以本件查獲當時陳文彰亦在現場，旋與陳彥孝、
顏宏任及上開證人同至警局受詢一情，為陳文彰所自承，是上開
證人警詢時對陳文彰之指認應無誤認之虞，且依證人顏宏任之供
詞，其送檳榔至該店，甫入內立於門邊尚未滿一分鐘，警察即到
場，斯時陳崇彬、陳奕帆均已至該處樓上房間進行性交易，故彼
等於房間內遭警查獲為猥褻之性交易前，與顏宏任未曾謀面，尤
無誤認之可能，上開證人等於法院審理中雖均更易其詞，陳崇彬
、陳奕帆改稱未能確認於上開護膚店櫃台內之男子是否陳文彰等
語，顏宏任亦另謂當天其至該護膚店，經阿文（即陳彥孝）啟門
入內後，阿文即引領客人上樓，其則立於櫃台前等候阿文下樓付
款云云，然陳崇彬、陳奕帆翻異所言與彼等警局初供不符，而彼
等警詢當天並無誤認之可能，已詳如前述，故彼等警詢之初供自
較可採，另顏宏任審理中所陳至該護膚店後之經過情形，亦與陳
彥孝所證不符，是證人等更易後所述要屬迴護之言，陳文彰所辯
上情核屬卸責之詞，俱無足採等語，逐一指駁。此乃原審本其職
權之行使，對調查所得之證據定其取捨，為價值上之判斷，尚顯
無違背客觀上之經驗法則與論理法則。陳文彰上訴意旨以一般護
膚店燈光昏暗，陳崇彬、陳奕帆警詢時對陳文彰之指認，業據彼
等於審理中陳明係因光線不足所造成之誤認，而顏宏任僅係一般
民眾，難免受警察誤導，其嗣於法院審理中之供述亦與其警詢時
所述不同，乃原判決仍採信彼等警詢之供述為對陳文彰論罪科刑
之依據，有認定事實不憑證據及理由不備之違誤云云。純係就原
審已經詳細調查並於判決理由內指駁說明之事項，猶執陳詞，徒
憑己意，重為事實上之爭論，顯非適法之第三審上訴理由。又陳
文彰上訴意旨另謂其於歷審屢辯稱上開「喬喬」等代號，在坊間
護膚店極為常見，其行動電話之所以存有上開簡訊，係因岑秀蘭
曾至其所經營，嗣已歇業之護膚店上班，時因該店業務狀況不佳
，甚多美容師乃至他店兼差、任職之故，該等簡訊並不足證明其
為本件護膚店之經營者，乃原判決竟忽略陳文彰原經營之護膚店
已歇業之事實，逕以陳文彰苟另經營護膚店，何庸再至本件護膚
店消費，而不採信陳文彰所辯上情，顯有違誤云云。然觀諸卷附
行動電話簡訊內容之翻拍照片，其日期約自民國九十七年六月二
十三日至查獲當天之同年月二十八日止，已顯不可能如陳文彰所
辯係其前所營嗣已歇業之護膚店美容師為至他店兼差所傳送者，
況各該代號竟適與警員自本件護膚店內扣得之資料上所載員工代
碼全然相同，是原判決採為不利於陳文彰之證據，要無上訴意旨
所指採證違誤可言。再者，行動電話之訊息，係藉諸電信業者所
提供之訊息傳送服務功能，經由該業者之電腦網路系統，將表意
人表達其思想或意思之聲音、影像、文字或代替文字之符號、圖
畫等，加以傳發輸送至他人行動電話或其他電腦終端設備者，因
足以為表示其用意之證明，性質上應屬刑法第二百二十條第二項
規定之準文書。而文書，以其內容存在之狀態，為證據資料，藉
之推論待證事實者，屬於物證，如依其內容所述事實之真偽，推
論待證事項真實與否，則該文書與供述證據無異，應依傳聞排除
法則審究其有無證據能力。原判決依憑陳文彰行動電話內存有代
號「喬喬」等人與其聯絡有關可否上班或休假等事宜之上開簡訊
，以陳文彰既有該等事項准否之權，乃據而認定陳文彰為經營本
件護膚店之人，此推論顯與該簡訊內容之真假無涉，即以該簡訊
內容之存在為證明陳文彰經營本件護膚店容留女子與人性交易犯
罪之物證。陳文彰上訴意旨主張該等簡訊內容為傳聞證據，無證
據能力，並據以指摘原判決併引為科刑判決之基礎，採證違背證
據法則云者，容有誤會。至岑秀蘭上訴意旨雖以上開護膚店之負
責人應為已判決確定之陳彥孝，並非陳文彰，指摘原判決徒憑陳
文彰手機內「喬喬」等人傳送之簡訊，認岑秀蘭關於該護膚店部
分之妨害風化行為係與陳文彰共同所犯，有證據上理由矛盾與判
決理由不備之違法云云，然陳文彰是否參與上開護膚店經營之性
交易一情，核與岑秀蘭本人此部分犯行之認定不生影響。又陳文
彰其餘上訴意旨亦無非係就屬原審採證認事職權之適法行使及原
判決已說明事項，徒憑己見，任意指摘為違法，且仍為單純事實
之爭執，客觀上俱不足據以辨認原判決具備違背法令之形式要件
。是上訴人二人此部分上訴不合法律上之程式，均應予駁回。
二、岑秀蘭其餘妨害風化部分：
上訴得對於判決之一部為之；未聲明為一部者，視為全部上訴，
刑事訴訟法第三百四十八條第一項定有明文。又第三審上訴書狀
，應敘述上訴之理由，其未敘述者，得於提起上訴後十日內補提
理由書於原審法院，已逾上述期間，而於第三審法院未判決前仍
未提出上訴理由書狀者，第三審法院應以判決駁回之，亦為刑事
訴訟法第三百八十二條第一項、第三百九十五條後段所明定。岑
秀蘭就本件妨害風化案件關於其本人部分，不服原審判決，於九
十八年六月十二日提起上訴，並未聲明為一部上訴，自應視為全
部上訴。又其上訴時並未敘述理由，嗣雖於九十八年六月二十二
日提出上訴理由狀，然所敘述者，皆屬上開其與陳文彰共同犯罪
部分之上訴理由，對其本人於台中市○○路五六二號經營護膚店
與白嘉進、林惠君共同犯妨害風化，經原判決維持第一審論處其
共同意圖使女子與他人為猥褻之行為，而容留以營利罪刑判決部
分，則無隻字片語敘及，迄今逾期已久，於本院判決前仍未補提
理由狀，其此部分之上訴自非合法，亦應予駁回。
據上論結，應依刑事訴訟法第三百九十五條，判決如主文。 
中    華    民    國  九十九  年   十一   月  二十五  日
                      最高法院刑事第三庭
                          審判長法官  張  淳  淙  
                                法官  劉  介  民  
                                法官  蔡  彩  貞  
                                法官  陳  世  雄  
                                法官  吳  信  銘  
本件正本證明與原本無異
                                      書  記  官  
中    華    民    國  九十九  年   十二   月    一    日
                                                       s

司法院資訊處製作；財團法人民間司法改革基金會備份。
